【裁判字號】    98,訴,469
【裁判日期】    981230
【裁判案由】    違反毒品危害防制條例
【裁判全文】
臺灣花蓮地方法院刑事判決               98年度訴字第469號
公  訴  人  臺灣花蓮地方法院檢察署檢察官
被      告  甲○○
指定辯護人  范明賢律師
上列被告因違反毒品危害防制條例案件，經檢察官提起公訴（98
年度偵字第3757號、第4692號）及移送併案審理（98年度偵字第
4930號），本院判決如下：
    主  文
甲○○販賣第一級毒品，共拾罪，均累犯，各處附表一主文欄所
示之刑；又販賣第二級毒品罪，共參罪，均累犯，各處附表二主
文欄所示之刑。應執行有期徒刑拾陸年，未扣案之販賣第一級毒
品所得新臺幣壹萬柒仟元、販賣第二級毒品所得新臺幣柒仟元，
均沒收，如全部或一部不能沒收時，以其財產抵償之；扣案之Ut
ec牌行動電話（序號 000000000000000）、SonyEricsson牌行動
電話（序號0000000 0000000000）各壹支，均沒收之。
    理  由
一、甲○○前有違反麻醉藥品管理條例等前案紀錄，於民國93年
    、94年間分別因竊盜及施用第一、二級毒品案件，經本院及
    臺灣高等法院花蓮分院各判處有期徒刑10月、9月、8月確定
    ，又於95年間因竊盜及施用毒品案件，經本院分別判處應執
    行有期徒刑 1年、1年6月確定，嗣經減刑裁定應執行有期徒
    刑1年9月確定，並於97年12月10日因縮短刑期執行完畢。詎
    不知悔改，明知海洛因為毒品危害防制條例規定之第一級毒
    品，不能非法販賣或持有，竟基於意圖販賣第一級毒品海洛
    因牟利之犯意，以其所有之Utec牌行動電話（序號00000000
    0000000）、SonyEricsson牌行動電話（序號0000000000000
    0000）與謝勝隆、王珠鷺、劉秋明等人聯繫交易毒品之時間
    、地點及金額後，於附表一所示時間、地點，分別販賣海洛
    因予謝勝隆、王珠鷺、劉秋明等人共10次（詳細販賣時間、
    地點、販毒所得均如附表一所示）。
二、甲○○亦明知安非他命為毒品危害防制條例規定之第二級毒
    品，不能非法販賣或持有，竟基於意圖販賣第二級毒品安非
    他命牟利之犯意，以前開行動電話與劉智文、向貴興等人聯
    繫交易毒品之時間、地點及金額後，於附表二所示時間、地
    點，分別販賣安非他命予劉智文、向貴興等人共 3次（詳細
    販賣時間、地點、販毒所得均如附表二所示）。
三、嗣經警於98年8月17日22時2分許，至甲○○承租位於花蓮縣
    吉安鄉○○路○段216之1 號昌慶民宿之映紅春房時，經甲○
    ○同意搜索後，當場在該屋內查獲與本案無關而為其所有供
    （但非專供）施用安非他命所用之吸食器2組、分裝袋1盒、
    電子秤1台、安非他命1包等物，嗣於移送臺灣花蓮地方法院
    檢察署檢察官偵辦時，在其身上扣得其所有供販賣毒品所用
    之上開行動電話2支，而查悉上情。
四、案經花蓮縣警察局及花蓮縣警察局吉安分局分別報告臺灣花
    蓮地方法院檢察署檢察官偵查起訴及移送併案審理。
    理  由
壹、證據能力部分：
一、按被告以外之人於審判外之言詞或書面陳述，除法律有規定
    者外，不得作為證據。又被告以外之人於審判外之陳述，經
    當事人於審判程序同意作為證據，法院審酌該言詞陳述或書
    面陳述作成時之情況，認為適當者，亦得為證據。當事人、
    代理人或辯護人於法院調查證據時，知有第159條第1項不得
    為證據之情形，而未於言詞辯論終結前聲明異議者，視為有
    前項之同意，刑事訴訟法第159條第1項、第159條之5分別定
    有明文。經查，被告甲○○及其辯護人於本院準備程序中，
    對於證人王珠鷺、劉秋明、謝勝隆、向貴興、劉智文於警詢
    、偵訊時證述之證據能力均表示沒有意見，且迄於本案言詞
    辯論終結前亦未聲明異議，本院審酌其等之證述並無證明力
    明顯過低之瑕疵，參諸上開規定，前揭證人於警、偵訊時之
    證述，均具有證據能力。
二、又本案認定事實所引用本件卷證所有之證據（文書證據、物
    證），檢察官、被告及辯護人並未主張排除前開書證、物證
    之證據能力，且迄於本院言詞辯論終結前均未表示異議，本
    院審酌前開書證、物證並無刑事訴訟法第159條之4規定顯有
    不可信之情況與不得作為證據之情形，是本案認定事實所引
    用本件卷證所有之證據（文書證據、物證），亦均認為有證
    據能力，合先敘明。
貳、實體部分：
一、上揭事實，業據被告於警、偵訊及本院準備程序、審理時坦
    承不諱，核與證人劉智文、向貴興、謝勝隆、王珠鷺、劉秋
    明等人分別於警、偵訊時證述之情節均大致相符，並有卷附
    之搜索扣押筆錄、扣押物品目錄表及被告所有之Utec牌行動
    電話（序號 000000000000000）、SonyEricsson牌行動電話
    （序號00000000000000000）各1支扣案及該行動電話內之電
    話簿資料、雙向通聯記錄等在卷可稽，足認被告之自白與事
    實相符，應堪採信，是本件事證明確，被告之犯行堪予認定
    ，應依法論科。
二、被告行為後，毒品危害防制條例部分條文雖於98年 5月20日
    修正公布，而依毒品危害防制條例第36條規定：「本條例自
    公布後6個月施行」，該次修正之條文應自公布後6個月施行
    ，其理由如下：1.本次毒品危害防制條例並未另特定施行日
    期，應回歸本條例即依毒品危害防制條例第36條規定，自公
    布後 6個月施行；2.符合立法原意，因有關其他相關授權法
    規作業及執行層面尚未完備，必須有一定緩衝期配合的緣故
    ；3.97年 4月30日修正公布第24條條文，亦未另規定其施行
    日期，惟實務上仍認有第36條之適用。本次修正，自應為同
    一解釋；4.中央法規標準法第13條規定：「法規明定自公布
    或發布日施行者，自公布或發布之日起算至第三日起發生效
    力」，係以法規有明定自公布或發布日施行者始有適用。惟
    本次修正毒品危害防制條例相關條文並未規定「本法修正條
    文自公布日施行」，故與中央法規標準法第13條尚屬有間，
    此時應回歸中央法規標準法第14條之適用；5.法律定有特定
    施行日期，之後如修正條文有自公布日施行之需要時，則應
    另立一項規定：「本法修正條文自公布日施行」，以資區分
    。例如公平交易法第49條、政府採購法第 114條、積體電路
    電路布局保護法第41條、健康食品管理法第31條；6.98年 5
    月20日修正公布之毒品危害防制條例修正條文，涉及多項授
    權法規修正或訂定，須定有一定施行日期，以完備相關法令
    修訂及行政作業程序，其主管機關法務部立法原意亦認為本
    次修正條文應回歸同條例第36條規定，自公布後 6個月施行
    。據此，被告行為後，毒品危害防制條例既經修正施行，應
    依刑法第2條第1項之規定為新舊法之比較適用。
三、被告行為後，毒品危害防制條第17條增列第 2項，規定被告
    犯同條例第4條至第8條之罪時，於偵查及審判中均自白者，
    減輕其刑，本件被告於偵查中及審判中均自白犯罪，已如前
    所述，是自以修正後所增列之毒品危害防制條第17條第 2項
    之規定有利於被告；另毒品危害防制條例第 4條亦經修正施
    行，修正前該條第 1項之法定刑為死刑或無期徒刑，處無期
    徒刑者，可併科1千萬元以下之罰金；同條第2項之法定刑為
    無期徒刑或7年以上有期徒刑，得併科7百萬元以下之罰金，
    修正後該條第1項之罰金部分調高為 2千萬元，第2項之罰金
    部分調高為 1千萬元，其餘則均相同。經新舊法整體比較適
    用結果，以適用修正後即裁判時之毒品危害防制條例對被告
    較為有利，則被告販賣毒品之犯行，自應適用修正後即裁判
    時之毒品危害防制條例。
四、按海洛因、安非他命分別係毒品危害防制條例第2條第2項第
    1款、第2款所規定之第一級、第二級毒品，均不能非法販賣
    或持有。核被告就附表一所示之各次犯行，均係犯毒品危害
    防制條例第4條第1項之販賣第一級毒品罪；就附表二所示之
    各次犯行，均係犯毒品危害防制條例第4條第2項之販賣第二
    級毒品罪。被告每次販賣第一、二級毒品前持有第一、二級
    毒品之低度行為，均為其販賣之高度行為所吸收，均不另論
    罪。至檢察官移送併案審理之事實，核與起訴之犯罪事實相
    同，屬於事實上之同一案件，本院自得併予審究。又被告各
    次販賣海洛因、安非他命之犯行，不論時間、地點、販賣之
    對象，均截然可分，顯見係分別起意，其所犯上開各罪，均
    應予分論併罰。被告有事實欄所載之犯罪科刑及執行情形，
    有臺灣高等法院被告前案紀錄表附卷可稽，其於有期徒刑執
    行完畢後， 5年以內故意再犯本件有期徒刑以上之各罪，均
    為累犯，除其中法定刑最高為死刑、無期徒刑依法不得加重
    外，均應依刑法第47條第 1項規定，加重其刑。再被告就附
    表一、二所示犯行，於檢察官偵查及本院審理中均自白犯行
    ，應依毒品危害防制條例第17條第 2項之規定均減輕其刑。
    又被告所犯販賣第一、二級毒品罪之法定刑為最輕本刑無期
    徒刑及 7年以上有期徒刑之重罪，然其販賣海洛因、安非他
    命之數量及所得均不多，是本院認對被告科以法定最低度之
    刑，猶嫌過重，在客觀上足以引起一般同情，足可憫恕，爰
    依刑法第59條之規定，就被告所犯販賣第一、二級毒品之犯
    行均減輕其刑，並依法先加後遞減之。至起訴書認被告於偵
    查中供出其販賣之毒品係向王文明、徐偉琳購買，並經警循
    線查獲，應依毒品危害防制條例第17條第 1項之規定減輕其
    刑云云，然被告於本院審理時已供稱其所販賣之毒品均係向
    住在桃園 1名綽號「紅車」（台語）的男子購買的，其並不
    知悉該名男子之年籍資料，警察並未因此查獲「紅車」等語
    （見本院卷第94頁），可見被告並無毒品危害防制條例第17
    條第 1項之規定減輕其刑之情事，是起訴書上開所認，容有
    誤會，併此敘明。爰審酌被告前有多項施用毒品及竊盜之前
    案紀錄（見卷附臺灣高等法院被告前案紀錄表），素行不佳
    ，為謀取私利，販賣第一、二級毒品予他人施用，影響國民
    健康，惟販賣毒品之次數、數量均不多，所得利益亦不高，
    所生危害尚非嚴重，暨其於犯後自始至終均坦認犯行、態度
    良好等一切情狀，各量處如主文所示之刑，公訴人對被告求
    處應執行有期徒刑16年，本院認為適當，並定其應執行之刑
    如主文所示。
五、至被告販賣第一級毒品所得共17000元、第二級毒品所得共7
    000元，雖均未扣案，仍應依毒品危害防制條例第19條第1項
    之規定，宣告沒收之，如全部或一部不能沒收時，以其財產
    抵償之。另扣案之Utec牌行動電話（序號 000000000000000
    ）、SonyEricsson牌行動電話（序號 00000000000000000）
    各 1支，均係被告所有供販毒所用之物，業經被告供陳在卷
    ，亦應依同條例第19條第 1項規定宣告沒收。另扣案與本案
    無關之吸食器2組、分裝袋1盒、電子秤1台、安非他命1包，
    均經本院以98年度花簡字第1114號刑事簡易判決宣告沒收及
    沒收銷燬之在案，爰不為沒收之諭知，附此敘明。
據上論斷，應依刑事訴訟法第299條第1項前段，毒品危害防制條
例第 4條第1項、第2項，第17條第2項、第19條第1項，刑法第11
條前段、第2條第1項但書、第47條第1項、第59條、第51條第5款
，判決如主文。
本案經檢察官吳宇青到庭執行職務。
中    華    民    國    98    年    12    月    30    日
                  刑事第三庭  審判長  法  官  李世華
                                      法  官  湯國杰
                                      法  官  許乃文
以上正本證明與原本無異。
如不服本判決應於收受送達後10日內向本院提出上訴書狀，並應
敘述具體理由。其未敘述上訴理由者，應於上訴期間屆滿後20日
內向本院補提理由書(均須按他造當事人之人數附繕本)「切勿逕
送上級法院」。
中    華    民    國    98    年    12    月    30    日
                                      書記官
附表一：販賣第一級毒品海洛因部分
┌─┬────────────────┬────┬────────────┐
│編│販賣之時間、地點及對象          │販毒所得│主                    文│
│號│                                │        │                        │
├─┼────────────────┼────┼────────────┤
│1 │甲○○於98年8月12日，在花蓮縣吉 │3千元   │甲○○販賣第一級毒品，累│
│  │安鄉舊臺九線橋下，販賣新臺幣（下│        │犯，處有期徒刑捌年，未扣│
│  │同）3千元之第一級毒品海洛因給謝 │        │案之販賣第一級毒品所得新│
│  │勝隆1次。                       │        │臺幣參仟元沒收，如全部或│
│  │                                │        │一部不能沒收時，以其財產│
│  │                                │        │抵償之，扣案之Utec牌行動│
│  │                                │        │電話（序號00000000000000│
│  │                                │        │4）、SonyEricsson牌行動 │
│  │                                │        │電話（序號00000000000000│
│  │                                │        │707）各壹支，均沒收之。 │
├─┼────────────────┼────┼────────────┤
│2 │甲○○於98年8月15日，在花蓮縣吉 │3千元   │甲○○販賣第一級毒品，累│
│  │安鄉舊臺九線橋下，販賣3千元之第 │        │犯，處有期徒刑捌年，未扣│
│  │一級毒品海洛因給謝勝隆1次。     │        │案之販賣第一級毒品所得新│
│  │                                │        │臺幣參仟元沒收，如全部或│
│  │                                │        │一部不能沒收時，以其財產│
│  │                                │        │抵償之，扣案之Utec牌行動│
│  │                                │        │電話（序號00000000000000│
│  │                                │        │4）、SonyEricsson牌行動 │
│  │                                │        │電話（序號00000000000000│
│  │                                │        │707）各壹支，均沒收之。 │
├─┼────────────────┼────┼────────────┤
│3 │甲○○於98年7月中旬至同年8月8日 │4千元   │甲○○販賣第一級毒品，共│
│  │止之期間，在花蓮縣吉安鄉○○路1 │        │肆罪，均累犯，各處有期徒│
│  │段216之1號之昌慶民宿之映紅春房內│        │刑捌年，未扣案之各次販賣│
│  │，以每次1千元（以最有利於被告之 │        │第一級毒品所得新臺幣壹仟│
│  │數額認定）價格販賣第一級毒品海洛│        │元沒收，如全部或一部不能│
│  │因給王珠鷺，前後共4次。         │        │沒收時，以其財產抵償之，│
│  │                                │        │扣案之Utec牌行動電話（序│
│  │                                │        │號000000000000004）、Son│
│  │                                │        │yEricsson牌行動電話（序 │
│  │                                │        │號00000000000000000）各 │
│  │                                │        │壹支，均沒收之。        │
├─┼────────────────┼────┼────────────┤
│4 │甲○○於98年7月間某日，在王珠鷺 │4千元   │甲○○販賣第一級毒品，共│
│  │及劉秋明位於花蓮縣吉安鄉○○○街│        │貳罪，均累犯，各處有期徒│
│  │213號之住處內，以每次2千元（以最│        │刑捌年，未扣案之各次販賣│
│  │有利於被告之數額認定）之價格販賣│        │第一級毒品所得新臺幣貳仟│
│  │第一級毒品海洛因給王珠鷺、劉秋明│        │元沒收，如全部或一部不能│
│  │，前後共2次。（蒞庭檢察官已當庭 │        │沒收時，以其財產抵償之，│
│  │更正起訴書附表編號8、9之事實如本│        │扣案之Utec牌行動電話（序│
│  │判決附表一編號4、5所示）        │        │號000000000000004）、Son│
│  │                                │        │yEricsson牌行動電話（序 │
│  │                                │        │號00000000000000000）各 │
│  │                                │        │壹支，均沒收之。        │
├─┼────────────────┼────┼────────────┤
│5 │甲○○於98年7月間某日，在王珠鷺 │2千元   │甲○○販賣第一級毒品，累│
│  │及劉秋明位於花蓮縣吉安鄉○○○街│        │犯，處有期徒刑捌年，未扣│
│  │213號之住處內，販賣2千元之第一級│        │案之販賣第一級毒品所得新│
│  │毒品海洛因給劉秋明1次。         │        │臺幣貳仟元沒收，如全部或│
│  │                                │        │一部不能沒收時，以其財產│
│  │                                │        │抵償之，扣案之Utec牌行動│
│  │                                │        │電話（序號00000000000000│
│  │                                │        │4）、SonyEricsson牌行動 │
│  │                                │        │電話（序號00000000000000│
│  │                                │        │707）各壹支，均沒收之。 │
├─┼────────────────┼────┼────────────┤
│6 │甲○○於98年7、8月間之某日，在花│1千元   │甲○○販賣第一級毒品，累│
│  │蓮縣壽豐鄉吳全129號之住處附近， │        │犯，處有期徒刑捌年，未扣│
│  │販賣1千元之第一級毒品海洛因給劉 │        │案之販賣第一級毒品所得新│
│  │秋明1次。                       │        │臺幣壹仟元沒收，如全部或│
│  │                                │        │一部不能沒收時，以其財產│
│  │                                │        │抵償之，扣案之Utec牌行動│
│  │                                │        │電話（序號00000000000000│
│  │                                │        │4）、SonyEricsson牌行動 │
│  │                                │        │電話（序號00000000000000│
│  │                                │        │707）各壹支，均沒收之。 │
└─┴────────────────┴────┴────────────┘
附表二：販賣第二級毒品安非他命部分
┌─┬────────────────┬────┬────────────┐
│編│販賣之時間、地點及對象          │販毒所得│主                    文│
│號│                                │        │                        │
├─┼────────────────┼────┼────────────┤
│1 │甲○○於98年7月底某日，在花蓮縣 │2千元   │甲○○販賣第二級毒品，累│
│  │壽豐鄉吳全129號租屋處附近，販賣 │        │犯，處有期徒刑貳年，未扣│
│  │2千元之第二級毒品安非他命給劉智 │        │案之販賣第二級毒品所得新│
│  │文、向貴興1次。（蒞庭檢察官已當 │        │臺幣貳仟元沒收，如全部或│
│  │庭更正起訴書附表編號1、3之事實如│        │一部不能沒收時，以其財產│
│  │上）                            │        │抵償之，扣案之Utec牌行動│
│  │                                │        │電話（序號00000000000000│
│  │                                │        │4）、SonyEricsson牌行動 │
│  │                                │        │電話（序號00000000000000│
│  │                                │        │707）各壹支，均沒收之。 │
├─┼────────────────┼────┼────────────┤
│2 │甲○○於98年6、7月間某日，在花蓮│2千元   │甲○○販賣第二級毒品，累│
│  │縣壽豐鄉吳全129號租屋處附近，販 │        │犯，處有期徒刑貳年，未扣│
│  │賣2千元之第二級毒品安非他命給向 │        │案之販賣第二級毒品所得新│
│  │貴興1次。                       │        │臺幣貳仟元沒收，如全部或│
│  │                                │        │一部不能沒收時，以其財產│
│  │                                │        │抵償之，扣案之Utec牌行動│
│  │                                │        │電話（序號00000000000000│
│  │                                │        │4）、SonyEricsson牌行動 │
│  │                                │        │電話（序號00000000000000│
│  │                                │        │707）各壹支，均沒收之。 │
├─┼────────────────┼────┼────────────┤
│3 │甲○○於98年8月上旬某日，在花蓮 │3千元   │甲○○販賣第二級毒品，累│
│  │縣花蓮市○○路郵局旁之統一便利超│        │犯，處有期徒刑貳年，未扣│
│  │商附近，販賣3千元之第二級毒品安 │        │案之販賣第二級毒品所得新│
│  │非他命給向貴興1次。             │        │臺幣參仟元沒收，如全部或│
│  │                                │        │一部不能沒收時，以其財產│
│  │                                │        │抵償之，扣案之Utec牌行動│
│  │                                │        │電話（序號00000000000000│
│  │                                │        │4）、SonyEricsson牌行動 │
│  │                                │        │電話（序號00000000000000│
│  │                                │        │707）各壹支，均沒收之。 │
└─┴────────────────┴────┴────────────┘
附錄本判決論罪之法律條文：
修正後毒品危害防制條例第4條
製造、運輸、販賣第一級毒品者，處死刑或無期徒刑；處無期徒
刑者，得併科新臺幣 2 千萬元以下罰金。
製造、運輸、販賣第二級毒品者，處無期徒刑或 7年以上有期徒
刑，得併科新臺幣1千萬元以下罰金。
製造、運輸、販賣第三級毒品者，處 5年以上有期徒刑，得併科
新臺幣7百萬元以下罰金。
製造、運輸、販賣第四級毒品者，處 3年以上10年以下有期徒刑
，得併科新臺幣3百萬元以下罰金。
製造、運輸、販賣專供製造或施用毒品之器具者，處1年以上7年
以下有期徒刑，得併科新臺幣1百萬元以下罰金。
前五項之未遂犯罰之。

司法院資訊處製作；財團法人民間司法改革基金會備份。
